臺灣高等法院刑事判決　　　　　　　　 96年度上訴字第713號
　上　訴　人　台灣桃園地方法院檢察署檢察官
　被　　　告　甲○○
　　　　　　　　　　　21號
　　　　　　　　　　　（現於臺灣臺北看守所羈押中）
上列上訴人因被告違反毒品危害防制條例案件，不服臺灣桃園地
方法院95年度訴字第2009號，中華民國95年12月29日第一審判決
（起訴案號：臺灣桃園地方法院檢察署95年度毒偵字第3917號）
，提起上訴，本院判決如下：
    主  文
原判決撤銷。
甲○○施用第一級毒品，累犯，處有期徒刑拾月。扣案之內含毒
品海洛因殘渣之包裝袋壹只（計重零點壹玖公克），沒收銷燬之
。
    事  實
一、甲○○前於民國（下同）87年間因施用毒品案件，經臺灣桃
    園地方法院裁定送觀察、勒戒後，認無繼續施用毒品之傾向
    ，於87年8月6日釋放出所，並經該院為免刑判決確定；復因
    施用毒品案件，經臺灣桃園地方法院裁定送觀察、勒戒後，
    認有繼續施用毒品之傾向，復經該院裁定送強制戒治，嗣經
    該院以88年毒聲字第1211號裁定停止戒治並付保護管束，於
    88年 3月20日出所，嗣經臺灣桃園地方法院檢察署檢察官以
    88年度毒聲字第4625號聲請裁定撤銷停止戒治，迄89年12月
    18日強制戒治期滿執行完畢。詎甲○○猶不知悔改，於91年
    間復因施用毒品案件，經臺灣桃園地方法院以91年度毒聲字
    第2105號裁定送強制戒治，嗣於92年12月 9日，經該院以92
    年毒聲字第3827號裁定停止戒治並付保護管束，迄93年2月2
    5 日戒治期滿執行完畢。另於92年間，因施用毒品案件，經
    臺灣桃園地方法院以 92年度訴字第970號，分別就施用第一
    級毒品罪判處有期徒刑 7月；及就施用第二級毒品罪判處有
    期徒刑6月，並定其應執行有期徒刑1年確定，迄94年6月8日
    縮刑期滿執行完畢。
二、詎甲○○猶未戒除毒癮，明知毒品危害防制條例第2條第2項
    第 1款將海洛因列為第一級毒品管制，不得非法持有及施用
    ，竟於上開強制戒治執行完畢釋放後五年內，復基於施用第
　　一級毒品海洛因之犯意，於95年7月21日凌晨3時許，在其位
    於桃園縣觀音鄉○○村○村路34之 3號住處，以將毒品海洛
　　因置於香菸中吸食之方式，施用毒品海洛因 1次。嗣經警於
  　95年7月21日上午 6時10分許，在桃園縣觀音鄉保障村6鄰26
    號前查獲，並扣得其所有內含毒品海洛因殘渣之包裝袋乙只
    ，並採集其尿液送驗，因而查悉上情。
三、案經桃園縣政府警察局大園分局報請臺灣桃園地方法院檢察
    署檢察官偵查起訴。
    理  由
一、上揭犯罪事實，業據被告甲○○於本院審理時供承不諱在卷
    ，並有經警於上開時地扣得被告所有內含海洛因殘渣之包裝
    袋一只扣案可稽，而被告於上開時地為警查獲後，經警採集
    其尿液送請臺灣檢驗科技股份有限公司檢驗結果，發現呈嗎
    啡陽性反應，有該公司95年 8月10日出具之濫用藥物尿液檢
    體檢驗報告乙紙在卷可參（見95年度毒偵字第3917號第44頁
    ），另該扣案之含海洛因殘渣之包裝袋，經送法務部調查局
    鑑驗結果，發現確含有毒品海洛因殘留（計重0.19公克），
    有該局95年8月15日調科壹字第080011615號鑑定通知書一紙
    附卷可參（見同上偵查卷第42頁），是被告上揭自白堪認與
    事實相符，事證明確，被告犯行，應堪認定。
二、查被告甲○○有犯罪事實欄所載之施用毒品案件，先後經觀
    察、勒戒、強制戒治、停止戒治、撤銷停止戒治、起訴科刑
    及執行紀錄，有本院被告前案紀錄表乙紙在卷可稽，被告於
    因施用毒品而經強制戒治執行完畢後五年內，再犯本件施用
    毒品海洛因之犯行，核被告所為，係犯毒品危害條例第10條
    第 1項之施用第一級毒品罪，至被告為施用第一級毒品海洛
    因而持有該第一級毒品海洛因，其持有毒品之行為應為施用
    毒品之當然結果，不另論罪。又被告有犯罪事實欄所載之前
    科判決及執行紀錄，有本院被告前案紀錄表乙紙在卷可稽，
    被告於受有期徒刑執行完畢後五年內再故意犯本件有期徒刑
    以上之罪，為累犯，應依刑法第47條規定，加重其刑。原審
    對被告予以論罪科刑，固非無見，惟查被告係於95年 7月21
　　日凌晨3時許，在其位於桃園縣觀音鄉保障村6鄰26號前住處
　  ，以將毒品海洛因置於香菸中吸食之方式，施用毒品海洛因
    1 次，原審就本件被告施用海洛因之時間、地點及方式等未
    確切載明，尚有未洽，是檢察官上訴意旨以被告另於95年11
    月22日晚上 9時30分許為警採尿後回溯前26小時內某不詳時
　　間，在某不詳地點，施用第一級毒品海洛因一次，並與起訴
  　之事實具有集合犯之事實上一罪關係，而指摘原審未併予審
    酌係屬不當，固無理由（理由詳後述），惟原判決既有可議
    之處，自應由本院予以撤銷改判，爰審酌被告之素行不良，
    因非法施用毒品迭經觀察、勒戒、強制戒治及徒刑之執行，
　　猶未能確實戒除毒害，仍有吸毒成癮之舉，犯罪之動機、目
  　的、手段、次數，其因而所致生之危害及犯罪後之態度等一
    切情狀，仍量處有期徒刑10月。至扣案之內含毒品海洛因殘
    渣之包裝袋一只（計重0.19公克），內含毒品海洛因成分殘
    留，而包裝袋既與毒品海洛因無法完全析離之，是本件查扣
    之內含毒品海洛因殘渣之包裝袋 1只（計重0.19公克），認
    係查獲之毒品，不問屬於犯人與否，均應依毒品危害防制條
  　例第18條第1項前段規定沒收銷燬之。
三、公訴意旨另以：被告甲○○基於施用第一級毒品之犯意，自
    95 年7月10日起至95年7月21日回溯5日內某時（除上開施用
    第一級毒品外），在不詳處所，施用第一級毒品海洛因多次
    ，因認被告就此部分亦涉有毒品危害防制條例第10條第 1項
    之施用第一級毒品罪嫌云云。惟犯罪事實應依證據認定之，
    無證據不得認定犯罪事實，又被告之自白，不得作為有罪判
    決之唯一證據，仍應調查其他必要之證據，以察其是否與事
    實相符，刑事訴訟法第154條第2項、第156條第2項分別定有
　　明文。查被告於本院審理時固供承有於95年 7月10日起至95
  　年 7月21日前施用毒品海洛因之事實，惟查被告於警詢、偵
    查中及原審法院審理時均否認有於上開時地施用第一級毒品
    海洛因之犯行，而因被告先後於95年7月21日上午6時10分許
    、95年11月22日下午4時40分許及95年12月1日中午12時15分
    許，為警分別在其上開桃園縣觀音鄉住處前、桃園縣大園鄉
    釧頭村51號鐵皮屋內及桃園縣觀音鄉7臨7號前查獲，並經警
    採集其尿液送驗，均發現呈嗎啡陽性反應，並因刑法已於95
    年7月1日起刪除連續犯以一罪論之規定，被告始於本院審理
    時供認95年7月10日起至95年12月1日間均有持續施用毒品海
    洛因之犯行，此無非係意圖使其得因持續施用毒品而得以集
    合犯論以實質上一罪，茲被告上揭自白有於95年 7月10日起
　　至95年 7月21日前施用毒品海洛因之事實，惟既查無何補強
  　證據足資證明被告自白確與事實相符，尚難僅憑被告上揭自
    白即遽認被告涉有此部分施用毒品海洛因之犯行，被告此部
    分犯行尚屬不能證明，惟公訴人認此部分與被告前開論罪科
    刑部分具有實質上一罪之關係，爰不另為無罪之諭知，附此
    敘明。
四、至檢察官上訴意旨及臺灣桃園地方法院檢察署檢察官96年度
    毒偵字第 423號、95年度毒偵字第6324號移送併辦意旨以被
    告另先後於95年11月22日晚上9時30分許、95年12月1日下午
    4時30分許各為警採尿時回溯前 26小時內某時，在不詳地點
    分別施用毒品海洛因一次，因認被告就此部分亦涉有毒品危
    害防制條例第10條第 1項之施用第一級毒品罪嫌，並與本案
    起訴之事實具有集合犯之事實上一罪關係，而應併予審理。
    查所謂集合犯，乃在構成要件上本即預定有複數之同種行為
    反覆實施之犯罪而言，被告多次施用第一級毒品之行為，雖
    為多次之複數行為，惟被告先後三次施用毒品海洛因犯行，
    時間相距達四月，以被告於約4個月內施用毒品海洛因3次，
    實難認被告於95年 7月21日施用第一次毒品時，即有當於95
    年11月22日及95年12月 1日續行施用毒品之犯意，則被告先
    後數次施用毒品海洛因犯行是否均在被告預見反覆實施之範
    疇，而得認屬集合犯，實非無斟酌餘地，是被告固供承有於
    上開時地吸食毒品海洛因之犯行，然此部分與檢察官起訴並
    經本院上揭論罪科刑之犯罪事實間難認具有集合犯之實質上
    一罪關係，本院自無從併案審理，應退回由檢察官另行處理
    。
據上論斷，應依刑事訴訟法第第369條第1項前段、第364條、第
299條第1項前段，毒品危害防制條例第10條第1項、第18條第1項
前段，刑法第11條前段、第47條，判決如主文。
本案經檢察官黃全祿到庭執行職務。
中　　華　　民　　國　　96　　年　　4 　　月　　 4　　日
　　　　　　　　　刑事第五庭    審判長法　官  吳  敦
　　　　　　　　　　　　　　　　　    法　官  吳啟民
　　　　　　　 　 　　　　　　　　　　法　官  張傳栗
以上正本證明與原本無異。
如不服本判決，應於收受送達後十日內向本院提出上訴書狀，其
未敘述上訴之理由者並得於提起上訴後十日內向本院補提理由書
（均須按他造當事人之人數附繕本）。
                                      書記官  何子傑
中　　華　　民　　國　　96　　年　　4 　　月　　4 　　日
附錄：本案論罪科刑法條全文
毒品危害防制條例第10條第1 項
施用第一級毒品者，處六月以上五年以下有期徒刑。
